---
title: "Macierze wystąpień"
output: 
  html_document:
    toc: true
    toc_float:
      collapsed: false
      smooth_scroll: true
    theme: lumen
    highlight: pygments
---

```{r setup, include=FALSE}
knitr::opts_chunk$set(message=FALSE,warning=FALSE, cache=TRUE)
```

```{r include=FALSE}
library(tidytext)
library(dplyr)
library(textstem)
library(tidyr)
library(tm)
library(stringr)
library(quanteda)
library(e1071)
library(gmodels)
library(caret)
library(topicmodels)
library(kableExtra)
library(proxy)
library(dendextend)
library(knitr)

url <- "https://raw.githubusercontent.com/ncola/Verne_books-analysis-text-mining/master/Around_the_World_in_Eighty_Days.txt"

eighty_days <- readLines(url) %>%
  paste(collapse = " ") %>%
  strsplit(split = "(CHAPTER\\s+)", perl = TRUE) %>%
  unlist() %>%
  data.frame(chapter = 0:(length(.) - 1), text = ., stringsAsFactors = FALSE)

eighty_days <- eighty_days[-1, ] 

url2 <- "https://raw.githubusercontent.com/ncola/Verne_books-analysis-text-mining/master/All_around_the_moon.txt"

all_moon <- readLines(url2) %>%
  paste(collapse = " ") %>%
  strsplit(split = "(CHAPTER\\s+)", perl = TRUE) %>%
  unlist() %>%
  data.frame(chapter = 1:length(.), text = ., stringsAsFactors = FALSE)

clean_text <- function(df) {
  df$text <- str_remove_all(df$text, "[[:punct:]]")
  df$text <- str_remove_all(df$text, "\"") 
  df$text <- str_remove_all(df$text, "'")
  df$text <- str_replace_all(df$text, "(\\b)'(\\w+)'(\\b)", "\\1\\2\\3")
  df$text <- str_remove_all(df$text, "\\d+")
  return(df)
}

eighty_days <- clean_text(eighty_days)
all_moon <- clean_text(all_moon)

eighty_days_tokens <- eighty_days %>%
  unnest_tokens(word, text)

all_moon_tokens <- all_moon %>%
  unnest_tokens(word, text)

stopwords <- get_stopwords(source = "smart") #wybieram smart ponieważ zaiwera najwięcej stop wordów
stopwords <- data.frame(Word = c(stopwords[[1]], 'passepartout', 'phileas', 'fogg', 'foggs', 'auouda','aouda' ,'francis', 'ardan', 'captain', 'barbican', 'mnicholl', 'mr', 'passepartouts', 'marston', 'fix'))

eighty_days_tidy <- anti_join(eighty_days_tokens, stopwords, by = c("word" = "Word"))
all_moon_tidy <- anti_join(all_moon_tokens, stopwords, by = c("word" = "Word"))

eighty_days_lem <- eighty_days_tidy %>%
  mutate(word_lemma = lemmatize_words(word, language = "english")) %>%
  select(chapter, word_lemma)

all_moon_lem <- all_moon_tidy %>%
  mutate(word_lemma = lemmatize_words(word, language = "english")) %>%
  select(chapter, word_lemma)

eighty_days_text <- books_list <- eighty_days_lem %>%
  group_by(chapter) %>%
  summarize(text = paste(word_lemma, collapse = " ")) %>%
  ungroup() 
  
all_moon_text <- books_list <- all_moon_lem %>%
  group_by(chapter) %>%
  summarize(text = paste(word_lemma, collapse = " ")) %>%
  ungroup() 

books_docs <- rbind(eighty_days_text, all_moon_text)
nrow(books_docs)
```

### Macierz dokument - feature DTM

znana również jako macierz wystąpień terminów, jest strukturą danych używaną w analizie tekstu do reprezentacji tekstu jako macierzy numerycznej. DTM składa się z dokumentów jako wierszy i terminów (słów lub wyrażeń) jako kolumn.

W DTM każda komórka reprezentuje liczbę lub wagę wystąpień danego terminu w danym dokumencie. Komórki zazwyczaj zawierają częstość wystąpień (np. liczba wystąpień termu w dokumencie) lub wagi (np. tf-idf), które odzwierciedlają znaczenie terminu w kontekście danego dokumentu lub zbioru dokumentów.

DTM jest podstawowym narzędziem do analizy tekstu i umożliwia przeprowadzanie różnych operacji, takich jak analiza częstości słów, identyfikacja istotnych terminów, analiza klastrowania dokumentów, klasyfikacja tekstu, modelowanie tematyczne i wiele innych. DTM stanowi podstawę dla wielu technik analizy tekstu i jest szeroko stosowany w dziedzinie przetwarzania języka naturalnego i tekstowego.

W celu utworzenia macierzy wystąpień z różnymi wagami przygotowano korpus:

```{r}
eighty_days_text_mw <- paste(eighty_days_lem$word_lemma, collapse = " ")

all_moon_text_mw <- paste(all_moon_lem$word_lemma, collapse = " ")

books <- data.frame(document = c("eighty_days", "all_moon"),
                    text = c(eighty_days_text_mw, all_moon_text_mw),
                    stringsAsFactors = FALSE)

books_corpus_mw <- corpus(books)
docnames(books_corpus_mw) <- c("Eighty_days", "All_moon")
```

<br>

::: {style="border-top: 1px solid black;"}
:::

<br>

### Częstość wystąpień

```{r}
dtm_tf_mw <- DocumentTermMatrix(books_corpus_mw)
dtm_tf_mw

dtm_tf_mw_matrix <- as.data.frame(as.matrix(dtm_tf_mw))
```

Na podstawie informacji o macierzy można powiedzieć, że istnieją dwa dokumenty, które mają znaczną liczbę unikalnych terminów (8901). Macierz jest względnie gęsta, a wagi terminów są obliczane na podstawie ich częstości w dokumentach.

Naistotniejsze słowa:

```{r}
sum_tf <- rowSums(dtm_tf_mw_matrix)

top_words_tf <- apply(dtm_tf_mw_matrix, 1, function(x) {
  sorted <- names(sort(x, decreasing = TRUE))
  head(sorted, 10)
})

kable(top_words_tf, format = "html", align = "c", caption = "Najistotniejsze słowa wg częstości wystąpień") %>%
  kable_styling(bootstrap_options = c("striped", "hover", "condensed", "responsive"))
```

<br>

::: {style="border-top: 1px solid black;"}
:::

<br>

### Wagi binarne

oznaczają, że dla każdego terminu wystąpienie jest reprezentowane jako 0 (brak wystąpienia) lub 1 (wystąpienie), ignorując częstość wystąpienia. Jest to prosty sposób uwzględnienia obecności terminu w dokumencie bez uwzględniania liczby wystąpień.

```{r warning=FALSE}
# Tworzenie macierzy TDM z wagami binarnymi
dtm_binary_mw <- DocumentTermMatrix(books_corpus_mw, control = list(weighting = weightBin))
dtm_binary_mw

dtm_binary_mw_matrix <- as.data.frame(as.matrix(dtm_binary_mw))
```

Na podstawie informacji o macierzy można powiedzieć, że istnieją dwa dokumenty, które mają znaczną liczbę unikalnych terminów (8901). Macierz jest względnie gęsta, a wagi terminów są binarne, co oznacza, że termy są traktowane jako obecne lub nieobecne w danym dokumencie.

<br>

::: {style="border-top: 1px solid black;"}
:::

<br>

### Wagi logarytmiczne

można zastosować, aby uwzględnić częstość wystąpień terminów w sposób bardziej wyważony. Częstość wystąpień terminu w dokumencie jest logarytmem naturalnym (lub innym logarytmem) liczby wystąpień, co prowadzi do skoncentrowania się na istotnych różnicach w częstości wystąpień.

```{r warning=FALSE}
dtm_log_mw <- log2(as.matrix(dtm_tf_mw) + 1) #Przekształcenie macierzy tf na macierz z wagami logarytmicznymi

dtm_log_mw_matrix <- as.data.frame(as.matrix(dtm_log_mw))
```

Najistotniejsze słowa:

```{r}
sum_log <- rowSums(dtm_log_mw_matrix)

top_words_log <- apply(dtm_log_mw_matrix, 1, function(x) {
  sorted <- names(sort(x, decreasing = TRUE))
  head(sorted, 10)
})

kable(top_words_log, format = "html", align = "c", caption = "Najistotniejsze słowa wg wag logarytmicznych") %>%
  kable_styling(bootstrap_options = c("striped", "hover", "condensed", "responsive"))
```

<br>

::: {style="border-top: 1px solid black;"}
:::

<br>

### Wagi TF-IDF

(Term Frequency-Inverse Document Frequency) to popularna metoda ważenia terminów, która uwzględnia zarówno częstość wystąpień terminu w dokumencie (TF) jak i jego znaczenie w kontekście całego korpusu dokumentów (IDF). Waga termu w dokumencie jest mnożona przez odwrotność częstości wystąpień termu w całym korpusie, co prowadzi do wyróżnienia istotnych terminów, które występują rzadziej w całym zbiorze dokumentów

```{r warning=FALSE}
dtm_tfidf_mw <- DocumentTermMatrix(books_corpus_mw, control = list(weighting = weightTfIdf))
dtm_tfidf_mw

dtm_tfidf_mw_matrix <- as.data.frame(as.matrix(dtm_tfidf_mw))
```

Macierz podobnie jak poprzednie zaiwera 2 dokumenty i 8901 termów. Jest stosunkowo rzadka, ponieważ tylko 35% z wszystkich możliwych wpisów ma wartość nieliczbową. Oznacza to, że większość miejsc w macierzy jest pusta lub zawiera zero. Terminy są ważone na podstawie częstości ich występowania w danym dokumencie oraz odwrotnej częstości ich występowania we wszystkich dokumentach. Ważenie tf-idf normalizuje wyniki, aby wyrównać wpływ popularnych terminów.

Najistotniejsze słowa:

```{r}
sum_tfidf <- rowSums(dtm_tfidf_mw_matrix)

top_words_tfidf <- apply(dtm_tfidf_mw_matrix, 1, function(x) {
  sorted <- names(sort(x, decreasing = TRUE))
  head(sorted, 10)
})

kable(top_words_tfidf, format = "html", align = "c", caption = "Najistotniejsze słowa wg wag TfI") %>%
  kable_styling(bootstrap_options = c("striped", "hover", "condensed", "responsive"))
```

<br>

::: {style="border-top: 1px solid black;"}
:::

<br>

### Porównanie 10 najistotniejszych słów dla różnych wag

```{r}
table_eighty_days <- data.frame(Słowa = seq(1,10),
                                Częstość = top_words_tf[, "Eighty_days"],
                                TfIdf = top_words_tfidf[, "Eighty_days"])

table_all_moon <- data.frame(Słowa = seq(1,10),
                             Częśotść = top_words_tf[, "All_moon"],
                             TfIdf = top_words_tfidf[, "All_moon"])
```

Pod uwagę wzięte zostały częstość wys†epowania (tf), wagi logarytmiczna i tfidf. Waga binarna nie została wzięta pod uwagę gdyż nie da się wyodrębnić najpopularniejszych termów.

-   **"W 80 dni dookoła świata"**

```{r}
kable(table_eighty_days, format = "html", align = "c", caption = "Najistotniejsze słowa wg częstości występowania oraz wag TfIdf") %>%
  kable_styling(bootstrap_options = c("striped", "hover", "condensed", "responsive"))
```

Najczęściej występujące słowa w powieści "W 80 dni dookoła ziemi" na podstawie macierzy wystąpień (częstość) oraz wag TfIdf mają zarówno podobne, jak i różne cechy. W obu przypadkach często występują słowa takie jak "day", "make" i "time", co wskazuje na ich znaczenie w treści powieści. Jednak w macierzy wag TfIdf pojawiają się również specyficzne słowa, takie jak "detective", "hong", "kong", "servant" i "reform", które mogą odzwierciedlać szczególne tematy, lokalizacje lub aspekty powieści. Takie różnice w słowach podkreślają istotne elementy, które można wyróżnić, analizując powieść z różnych perspektyw.

-   **"Wokół księżyca"**

```{r}
kable(table_all_moon, format = "html", align = "c", caption = "Najistotniejsze słowa wg częstości występowania oraz wag TfIdf") %>%
  kable_styling(bootstrap_options = c("striped", "hover", "condensed", "responsive"))
```

Najczęściej występujące słowa w powieści "Wokół księżyca" na podstawie macierzy wystąpień (częstość) oraz wag TfIdf wykazują podobne i różniące się cechy. W obu przypadkach często występują słowa takie jak "moon" i "projectile", co wskazuje na ich znaczenie w kontekście książki. Jednak w macierzy wag TfIdf pojawiają się również specyficzne słowa, takie jak "lunar", "crater", "satellite" i "mare", które odnoszą się do tematyki księżycowej, podróży kosmicznej i eksploracji. Słowa takie jak "earth", "great", "time" i "friend" są również obecne. Można zauważyć, że analiza słów na podstawie macierzy wag TfIdf uwydatnia specyficzne tematy i elementy związane z książką.
