---
title: "Analiza wątku"
output: 
  html_document:
    toc: true
    toc_float: true
---

```{r setup, include=FALSE}
knitr::opts_chunk$set(message=FALSE,warning=FALSE, cache=TRUE)
```

```{r include=FALSE}
library(tidytext)
library(dplyr)
library(textstem)
library(tidyr)
library(ggplot2)
library(tm)
library(stringr)
library(quanteda)
library(e1071)
library(gmodels)
library(caret)
library(topicmodels)
library(kableExtra)
library(proxy)
library(dendextend)
library(knitr)

url <- "https://raw.githubusercontent.com/ncola/Verne_books-analysis-text-mining/master/Around_the_World_in_Eighty_Days.txt"

eighty_days <- readLines(url) %>%
  paste(collapse = " ") %>%
  strsplit(split = "(CHAPTER\\s+)", perl = TRUE) %>%
  unlist() %>%
  data.frame(chapter = 0:(length(.) - 1), text = ., stringsAsFactors = FALSE)

eighty_days <- eighty_days[-1, ] 

url2 <- "https://raw.githubusercontent.com/ncola/Verne_books-analysis-text-mining/master/All_around_the_moon.txt"

all_moon <- readLines(url2) %>%
  paste(collapse = " ") %>%
  strsplit(split = "(CHAPTER\\s+)", perl = TRUE) %>%
  unlist() %>%
  data.frame(chapter = 1:length(.), text = ., stringsAsFactors = FALSE)

clean_text <- function(df) {
  df$text <- str_remove_all(df$text, "[[:punct:]]")
  df$text <- str_remove_all(df$text, "\"") 
  df$text <- str_remove_all(df$text, "'")
  df$text <- str_replace_all(df$text, "(\\b)'(\\w+)'(\\b)", "\\1\\2\\3")
  df$text <- str_remove_all(df$text, "\\d+")
  return(df)
}

eighty_days <- clean_text(eighty_days)
all_moon <- clean_text(all_moon)

eighty_days_tokens <- eighty_days %>%
  unnest_tokens(word, text)

all_moon_tokens <- all_moon %>%
  unnest_tokens(word, text)

stopwords <- get_stopwords(source = "smart") #wybieram smart ponieważ zaiwera najwięcej stop wordów
stopwords <- data.frame(Word = c(stopwords[[1]], 'passepartout', 'phileas', 'fogg', 'foggs', 'auouda','aouda' ,'francis', 'ardan', 'captain', 'barbican', 'mnicholl', 'mr', 'passepartouts', 'marston', 'fix'))

eighty_days_tidy <- anti_join(eighty_days_tokens, stopwords, by = c("word" = "Word"))
all_moon_tidy <- anti_join(all_moon_tokens, stopwords, by = c("word" = "Word"))

eighty_days_lem <- eighty_days_tidy %>%
  mutate(word_lemma = lemmatize_words(word, language = "english")) %>%
  select(chapter, word_lemma)

all_moon_lem <- all_moon_tidy %>%
  mutate(word_lemma = lemmatize_words(word, language = "english")) %>%
  select(chapter, word_lemma)

eighty_days_text <- books_list <- eighty_days_lem %>%
  group_by(chapter) %>%
  summarize(text = paste(word_lemma, collapse = " ")) %>%
  ungroup() 
  
all_moon_text <- books_list <- all_moon_lem %>%
  group_by(chapter) %>%
  summarize(text = paste(word_lemma, collapse = " ")) %>%
  ungroup() 

books_docs <- rbind(eighty_days_text, all_moon_text)
```

## Przygotowanie danych

Korpus:

```{r}
books_list <- list(books_docs$text)[[1]]
books_corpus <- VCorpus(VectorSource(books_list))
```

Macierz wystąpień:

```{r}
dtm_tf <- DocumentTermMatrix(books_corpus, 
                                control = list(
                                                bounds = list(global = c(2, Inf)), # oznacza, że terminy muszą mieć co najmniej 2 znaki
                                                weighting = weightTf))

dtm_tf

```

Macierz wystąpień została zredukowana do słówm które mają co najmniej dwa znaki z kilku powodów:

-   redukcja szumu - macierz zawierała wiele słów, które występowały rzadko i nie wnosiły istotnej informacji do analizy,

-   skrócenie czasu obliczeń

\-\-\-\-\-\-\-\-\-\-\-\-\-\-\-\-\-\-\-\-\-\-\-\-\-\-\-\-\-\-\-\-\-\-\-\-\-\-\-\-\-\-\-\-\-\-\-\-\-\-\-\-\-\-\-\-\-\-\-\-\-\-\-\-\-\-\-\-\-\-\-\-\-\-\-\-\-\-\-\-\-\-\-\-\-\-\-\-\-\-\-\-\-\-\-\-\-\-\-\-\-\-\-\-\-\-\-\-\-\-\-\-\-\-\-\-\-\-\-\-\-\-\-\-\-\-\-\-\-\-\-\-\-\-\-\-\-\-\-\-\-\-\-\-\-\-\-\-\-\-\--

## LDA - budowa

```{r}
lda <- LDA(dtm_tf, 2, control = list(seed = 1652))
str(lda)
```

Model LDA:

-   został skonfigurowany dla 2 tematów,

-   Wartość parametru alfa, kontrolującego proporcje tematów w poszczególnych dokumentach, wynosi 0.033,

-   zbiór dokumentów składa się z jak dotychczas 62 dokumentów (rozdziałów z dwóch książek)

\-\-\-\-\-\-\-\-\-\-\-\-\-\-\-\-\-\-\-\-\-\-\-\-\-\-\-\-\-\-\-\-\-\-\-\-\-\-\-\-\-\-\-\-\-\-\-\-\-\-\-\-\-\-\-\-\-\-\-\-\-\-\-\-\-\-\-\-\-\-\-\-\-\-\-\-\-\-\-\-\-\-\-\-\-\-\-\-\-\-\-\-\-\-\-\-\-\-\-\-\-\-\-\-\-\-\-\-\-\-\-\-\-\-\-\-\-\-\-\-\-\-\-\-\-\-\-\-\-\-\-\-\-\-\-\-\-\-\-\-\-\-\-\-\-\-\-\-\-\-\--

[**Dane potrzebne do klasyfikacji w następnym rozdziale**]{.underline}

-   **Wyodrębnione termy tematów**, które zostaną użyte jako klasy:

```{r}
tematy_term <- terms(lda)
tematy <- topics(lda)

tematy_term
```

-   zmienna, która zawiera przypisane wątki w odpowiendnie kolejnośći

```{r}
tematy <- topics(lda)
```

\-\-\-\-\-\-\-\-\-\-\-\-\-\-\-\-\-\-\-\-\-\-\-\-\-\-\-\-\-\-\-\-\-\-\-\-\-\-\-\-\-\-\-\-\-\-\-\-\-\-\-\-\-\-\-\-\-\-\-\-\-\-\-\-\-\-\-\-\-\-\-\-\-\-\-\-\-\-\-\-\-\-\-\-\-\-\-\-\-\-\-\-\-\-\-\-\-\-\-\-\-\-\-\-\-\-\-\-\-\-\-\-\-\-\-\-\-\-\-\-\-\-\-\-\-\-\-\-\-\-\-\-\-\-\-\-\-\-\-\-\-\-\-\-\-\-\-\-\-\-\--

## Termy charakterystyczne dla obu wątków

```{r}
tematy_termy8 <- terms(lda, 8)

kable(tematy_termy8, format = "html", align = "c", caption = "Termy w poszczególnych tematach") %>%
  kable_styling(bootstrap_options = c("striped", "hover", "condensed", "responsive"))
```

-   **Wątek pierwszy**

W temacie 1 występują słowa takie jak "day", "make", "hour", "time", "leave", "train", "master" i "man". "Train" wskazuje na środek transportu, a "leave" sugeruje opuszczenie miejsca i rozpoczęcie podróży. "Master" może odnosić się do głównego bohatera, który zarządza swoją podróżą. Temat ten skupia się na aspektach organizacji, czasu i podróży. Połączenie słów określających czas ('day', 'hour', 'time) wraz ze słowami 'make' i 'leave' może sugerować napięcie fabuły, w której bohaterzy się spieszą.

-   **Wątek drugi**

W temacie 2 wsytępują słowa takie jak "moon", "projectile", "earth", "time", "great", "cry", "friend" i "point". Słowa te wskazują, że temat ten może dotyczyć podróży kosmicznych, eksploracji kosmosu, badań związanych z Księżycem, ziemią, istonością czasu, przyjaźni itp. "Moon" wskazuje na Księżyc jako ważny element w tej tematyce, a "earth" sugeruje porównanie między Ziemią a Księżycem. "Great" może odnosić się do niesamowitych i ekscytujących doświadczeń związanych z badaniami kosmicznymi. Temat ten skupia się na aspektach kosmosu, nauki i eksploracji.

-   **Porównanie**

Należy zauważyć, że słowo 'time' jest charakterystyczne zarówno dla pierwszego jak i drugiego wątku, jednak w pierwszym czas ma większe znaczenie, ze względu na dodatkowe słowa, takie jak 'hour', 'day'.

Pomimo faktu, że reszta słów się różni, można wyciągnąc wniosek, że obie książki mogą eksplorować tematy podróży, odkrywania nieznanych miejsc i pokonywania wyzwań. Temat 1 może skupiać się na podróży dookół Ziemi (train), podczas gdy temat 2 może dotyczyć podróży kosmicznych (projectile), zwłaszcza w kontekście Księżyca.

```{r}
tematy_termy8_string <- apply(tematy_termy8, 2, paste, collapse = " / ")

tematy8_df <- tibble(Dokument = 1:62, "Część tekstu" = paste0(substr(books_list, 1, 100), "[...]"), Wątek = tematy, Książka = c(rep("W 80 dni dookoła świata", 37), rep("Wokół księżyca", 25)), Termy = tematy_termy8_string[tematy])

kable(tematy8_df, format = "html", align = "c", table.attr = "class='table table-striped'", row.names = FALSE, caption = "Przypisane wątki do konkretnych dokumentów") %>%
  kable_styling()
```

Można zauważyć, że w procesie analizy wątku do powieści "W 80 dni dookoła świata" został przypisany pierwszy wątek, natomiast do "Wokół księżyca" drugi, z wyjątkiem dokumentu 60, któremu został przypisany piewrszy wątek. Możliwe, że na przykład w tym rodziale (tj. 24, przedostatni) czas ma większe znaczenie niż zwykle, co jest bardziej charakterystyczne dla pierwszego wątku.

\-\-\-\-\-\-\-\-\-\-\-\-\-\-\-\-\-\-\-\-\-\-\-\-\-\-\-\-\-\-\-\-\-\-\-\-\-\-\-\-\-\-\-\-\-\-\-\-\-\-\-\-\-\-\-\-\-\-\-\-\-\-\-\-\-\-\-\-\-\-\-\-\-\-\-\-\-\-\-\-\-\-\-\-\-\-\-\-\-\-\-\-\-\-\-\-\-\-\-\-\-\-\-\-\-\-\-\-\-\-\-\-\-\-\-\-\-\-\-\-\-\-\-\-\-\-\-\-\-\-\-\-\-\-\-\-\-\-\-\-\-\-\-\-\-\-\-\-\-\-\--

## Wizualizacja wartości beta i gamma

[**Wartość beta (eksponenta)**]{.underline}

-   wartość beta w macierzy lda\@beta reprezentuje prawdopodobieństwo przynależności danego słowa (reprezentowanego przez wiersz) do każdego z tematów (reprezentowanych przez kolumny). Im wyższa wartość beta dla danego słowa i tematu, tym większe prawdopodobieństwo, że dane słowo jest silnie związane z danym tematem.

[**Wartość gamma**]{.underline}

-   wartość gamma odnosi się do rozkładu tematów w danym dokumencie, reprezentuje proporcje przypisane do poszczególnych tematów dla danego dokumentu. Dla każdego dokumentu w korpusie, wartość gamma dla każdego tematu wskazuje, jak bardzo ten temat jest obecny w danym dokumencie.

\-\-\-\-\-\-\-\-\-\-\-\-\-\-\-\-\-\-\-\-\-\-\-\-\-\-\-\-\-\-\-\-\-\-\-\-\-\-\-\-\-\-\-\-\-\-\-\-\-\-\-\-\-\-\-\-\-\-\-\-\-\-\-\-\-\-\-\-\-\-\-\-\-\-\-\-\-\-\-\-\-\-\-\-\-\-\-\-\-\-\-\-\-\-\-\-\-\-\-\-\-\-\-\-\-\-\-\-\-\-\-\-\-\-\-\-\-\-\-\-\-\-\-\-\-\-\-\-\-\-\-\-\-\-\-\-\-\-\-\-\-\-\-\-\-\-\-\-\-\-\--

### Beta

```{r}
beta_df <- data_frame(term = lda@terms, wątek1 = exp(lda@beta[1, ]), wątek2 = exp(lda@beta[2, ]))
```

```{r}
beta_tidy <- beta_df %>% 
  pivot_longer(-term, names_to = "watek", values_to = "beta")

beta_top <- beta_tidy %>% 
  group_by(watek) %>% 
  top_n(8, beta) %>% 
  ungroup() %>% 
  arrange(watek, -beta)
```

```{r}
beta_top %>% 
ggplot(aes(beta, tidytext::reorder_within(term, beta, watek), fill = watek)) +
  geom_col(show.legend = FALSE) +
  scale_fill_manual(values = c("steelblue", "lightgreen")) +
  facet_wrap(vars(watek), scales = "free_y") +
  labs(x = "Termy") +
  tidytext::scale_y_reordered() +
  labs(x = expression(beta), y = NULL) +
  theme_bw()
```

Wspomniane i zinterpretowane już wcześniej słowa charaktertystyczne dla obu wątków na wykresie powyżej zostały ponownie przedstawione, wraz z ich wartością beta. Można zauważyć, że w przypadku drugiego wątku wymienione słowa są z nim bardziej związane aniżeli słowa wymienione dla wątku pierwszego. Słowo najbardziej charakterystyczne dla wątku pierwszego - 'day' przyjmuje wartość około 0.0076, podczas gdy wyższe wartości przyjmują słowa 'moon', 'projectile' i 'earth' dla wątku drugiego.

Ponadto słowo 'moon' zdecydowanie wyróżnie się na tle innych, osiągając wartość beta na poziomie około 0.014, osiągając przy tym największe prawdopodobieństwo przynależności do wątku drugiego.

Ciekawą słowem do intepretacji jest słowo 'time', istotne dla obu wątków. Okazuje się, charakteryzuje się niższym prawdopdobieństwem przynależności do wątku pierwszego (beta = 0.006) aniżeli drugiego (beta = 0.007).

\-\-\-\-\-\-\-\-\-\-\-\-\-\-\-\-\-\-\-\-\-\-\-\-\-\-\-\-\-\-\-\-\-\-\-\-\-\-\-\-\-\-\-\-\-\-\-\-\-\-\-\-\-\-\-\-\-\-\-\-\-\-\-\-\-\-\-\-\-\-\-\-\-\-\-\-\-\-\-\-\-\-\-\-\-\-\-\-\-\-\-\-\-\-\-\-\-\-\-\-\-\-\-\-\-\-\-\-\-\-\-\-\-\-\-\-\-\-\-\-\-\-\-\-\-\-\-\-\-\-\-\-\-\-\-\-\-\-\-\-\-\-\-\-\-\-\-\-\-\-\--

### Gamma

```{r}
gamma_df <- data_frame(dokument = lda@documents, wątek1 = lda@gamma[, 1], wątek2 = lda@gamma[, 2])
```

```{r}
gamma_tidy <- gamma_df %>% 
  pivot_longer(-dokument, names_to = "watek", values_to = "gamma")

gamma_tidy %>% 
  ggplot(aes(dokument, gamma, fill = watek)) + 
  geom_col(position = "stack") +
  scale_fill_manual(values = c("steelblue", "lightgreen")) +
  geom_hline(yintercept = 0.5, linetype = 2) +
  coord_flip() +
  labs(fill = "Wątki") +
  labs(x = "Dokument", y = "Gamma", title = "Rozkład tematów w rozdziałach") +
  theme_bw()
```

Na wykresie powyżej przedstawiony został rozkład wątków w poszczególnych rozdziałach. Na pierwszy rzut oka widać, że dominuje wątek 1, większość rozdziałów przynależy do niego w 100%. W przypadku drugiego wątku wiele dokumentów zostało do niego przypisanych nie na 100%. Ponadto, zauważono wcześniej przynależność dokumentu 60 (który jest przedostatnim rozdziałem drugiej książki) do wątku pierwszego, dokładniejsza analiza ukazuje, że niewiele brakowało, aby został przypisany do wątku drugiego.
